臺灣高等法院刑事判決　　　　　　　100年度交上易字第296號
上　訴　人
即　被　告　林衡德
上列上訴人因過失傷害案件，不服臺灣板橋地方法院100 年度
交易字第213號，中華民國100年8 月17日第一審判決（起訴案
號：臺灣板橋地方法院檢察署100年度偵字第984號），提起上
訴，本院判決如下：
    主  文
上訴駁回。
林衡德緩刑貳年。
    事  實
一、林衡德於民國99年6 月23日上午8時15分許，騎乘車牌號碼G
    OX-625號重機車，沿臺北縣中和市（現改制為新北市中和區
    ○○○路往南山路方向行駛，行經臺北縣中和市南勢角捷運
    站1 號出口時，本應注意兩車併行之間隔，並隨時採取必要
    之安全措施，而依當時天候晴、有日間自然光線、路面乾燥
    、無缺陷、視距良好等情形，並無不能注意之情事，竟疏未
    注意左側有無來車，無故向左偏行，適與同向左後方直行、
    由江芝瑩所騎乘之車牌號碼922-BMB 號重機車發生擦撞，致
    江芝瑩人車倒地，因而受有腦震盪、骨盆骨折，閉鎖性、尾
    骨閉鎖性骨折、右手肘擦傷等傷害。林衡德於肇事後，留在
    現場，在偵查機關未查悉上情前，主動向到場處理警員承認
    肇事，因而接受裁判。
二、案經江芝瑩訴由臺北縣（現改制為新北市）政府警察局中和
    第一分局移送偵辦。
    理  由
一、證據能力部分：
  (一)證人即告訴人江芝瑩於警詢時及偵查中具結後所為之陳述，
    均屬傳聞證據，為被告及檢察官明知，但於準備程序及審判
    期日中均表示無意見，且迄言詞辯論終結亦未聲明異議，本
    院審酌上開證據資料製作時之情況，尚無違法不當及證明力
    明顯過低之瑕疵，認為以之作為證據應屬適當，爰依刑事訴
    訟法第15 9條之5規定，認定前揭供述均有證據能力。
  (二)本院下列所引用卷內之文書證據及物證之證據能力部分，並
    無證據證明係公務員違背法定程序所取得，檢察官、被告於
    本院亦均未主張排除下列文書證據及物證之證據能力，且迄
    本院言詞辯論終結前均未表示異議，本院審酌前揭文書證據
    及物證並非公務員違背法定程序所取得，亦無刑事訴訟法第
    159條之4顯有不可信之情況，故下列文書及物證應均有證據
    能力。
二、訊據上訴人即被告林衡德固不否認於上揭時間、地點騎乘前
    開機車與告訴人江芝瑩騎乘之機車發生擦撞，致告訴人受有
    腦震盪、骨盆骨折，閉鎖性、尾骨閉鎖性骨折、右手肘擦傷
    等傷害，經核與證人江芝瑩於警詢、偵查及原審審理中證述
    相符（100年度偵字第984號卷第2、26頁、原審卷第57頁）
    ，並有行政院衛生署雙和醫院診斷證明書、道路交通事故調
    查報告表（一）、（二）各1份及現場暨車損照片共15幀在
    卷可稽（上揭偵查卷第6頁、第11-19頁、原審卷第46-53頁
    ），惟被告矢口否認有何過失傷害犯行，辯稱：伊當時係慢
    速順著路幅向左方騎乘，是告訴人車速過快，未保持行車距
    離，由後方撞上伊所騎乘之機車，伊沒有駕車過失云云，然
    查：
  (一)本件案發經過，業據證人江芝瑩於原審審理中證稱：當時伊
    沿著捷運路往南山路直行，是正常的速度，被告在伊的右前
    方，距離伊約有3輛汽車的距離，伊本來以為被告停下來了
    ，速度很慢，像靜止不動的樣子，突然左偏要迴轉，所以伊
    就來不及煞車撞上去了；當時伊是比較靠近道路中央，而被
    告是比較靠近道路旁邊等語在卷（原審卷第57-58頁），與
    其於警詢及偵查中所證述（上揭偵查卷第2、26頁），均無
    齟齬之處，另參以告訴人騎乘之機車係右前方及前方車頭等
    處受損，另被告騎乘之機車則為左前側受損，此為被告所不
    否認，且有車損照片11幀附卷可參（原審卷第46-51頁），
    核與證人江芝瑩所述之兩車撞擊情形相符，且參以被告於案
    發時車速約為10公里以下一節，為被告於警詢、偵查中供陳
    在卷（上揭偵查卷第3、26頁反面），又上開道路路幅雖有
    向左偏之情，然係漸次左偏，且偏幅角度不大，有現場照片
    1幀在卷可參（原審卷第37頁上方），縱被告當時係順著道
    路路幅向左偏行，亦無由原本所行駛之靠近道路旁突然行駛
    至告訴人所行駛之靠近道路中央處之理，且衡情，告訴人騎
    乘機車行經上開地點，自可知悉道路路幅有漸次向左偏之情
    ，而得隨同順著道路路幅向左行駛，則雙方行車位置，應仍
    可保持被告騎乘之機車位於告訴人騎乘機車之右方，當無致
    生告訴人騎乘機車右前方撞擊被告慢速騎乘之機車之可能，
    故堪信證人江芝瑩上揭證述，為真實可採，足認被告確有疏
    未注意左側來車，突向左偏行之情。
  (二)按「汽車行駛時，駕駛人應注意車前狀況及兩車併行之間隔
    ，並隨時採取必要之安全措施」，道路交通安全規則第94條
    第3 項定有明文。被告於上揭時地駕車本應注意上揭規定，
    而當時天候晴、有日間自然光線、路面乾燥、無缺陷、視距
    良好等情形，並無不能注意之情事，有道路交通事故調查報
    告表（一）1 份在卷可憑，乃竟疏於注意，遽然向左偏行，
    而與告訴人騎乘之機車相撞，致其受有前開傷害，被告駕車
    確有過失，本案經送臺灣省臺北區車禍行車事故鑑定委員會
    、臺灣省車輛行車事故覆議鑑定委員會鑑定肇事責任，亦同
    此認定，有臺灣省臺北區車禍行車事故鑑定委員會99年10月
    11日北縣鑑字第0995181169號函、臺灣省車輛行車事故覆議
    鑑定委員會99年12月13日覆議字第0996204864號函各1 份在
    卷可佐（上揭偵查卷第20、28頁），至告訴人江芝瑩當時固
    亦有未注意車前狀況之過失，惟僅屬量刑斟酌因素或民事過
    失責任相抵之問題，洵無礙被告過失之成立。又被告雖辯稱
    ：告訴人當時車速過快致撞擊其機車云云，然按行車時速不
    得超過50公里；但在未劃設車道線、行車分向線或分向限制
    線之道路，或設有快慢車道分隔線之慢車道，時速不得超過
    40公里，道路交通安全第93條第1項第1款定有明文。經查，
    上揭案發地點未設速限標誌，且劃有方向限制線，此有新北
    市政府警察局中和第一分局100年7月22日新北警中一刑字第
    1000029281號函1份及現場照片1幀在卷可參（原審卷第74頁
    、第51頁下方），依前揭規定，該處道路速限應為50公里，
    而告訴人江芝瑩於警詢中曾陳稱其車速約為40至50公里，此
    據證人江芝瑩於原審審理中證述在卷（原審卷第59頁），已
    難認定告訴人當時行車速度有超越該道路速限50公里之情，
    此外，尚查無證據證明告訴人當時確有超速行駛之情，故被
    告辯稱告訴人超速行駛云云，尚難採信，附此敘明。又告訴
    人既因本件車禍受有前開傷害，詳如前述，則其傷害與被
    告之過失行為間顯有相當因果關係，被告自應負過失傷害之
    罪責。
  (三)綜上，被告確有駕駛過失致告訴人受傷之犯行，其辯稱駕車
    並無過失云云，顯不可採。本案事證明確，被告犯行堪以認
    定，應予依法論科。
三、核被告所為，係犯刑法第284條第1項前段之過失傷害罪。又
    被告在偵查機關查知其為肇事者前，主動留在現場，並向前
    來處理之臺北縣政府警察局中和第一分局警安派出所警員劉
    明穎坦承肇事等情，有新北市政府警察局中和第一分局10 0
    年7月22日新北警中一刑字第1000029281號函暨報告1份在卷
    可參（原審卷第74-75頁），依刑法第62條前段自首之規定
    ，減輕其刑。
四、原審經審理結果，認被告罪證明確，適用刑法第284條第1項
    前段、第62條前段、第41條第1項前段，刑法施行法第1條之
    1第1項、第2項前段規定，並審酌被告前無犯罪紀錄，有本
    院被告前案紀錄表1份在卷可佐，其疏未注意遵守交通規則
    ，致告訴人受有傷害，顯有不當，兼衡告訴人所受傷勢及與
    有過失、被告之過失程度、大專畢業之智識程度、家庭狀況
    及其犯罪後否認犯行之態度等一切情狀，量處被告拘役50日
    ，並諭知易科罰金之折算標準。經核其認事用法尚無違誤，
    量刑亦屬允當。被告上訴意旨略以：案發道路有明顯左偏情
    形，而告訴人已注意到被告騎車在其右前方，應可預見被告
    將順著路幅變化偏左行駛，卻仍快速直行，致與被告發生碰
    撞，實不可歸責於被告云云。惟查，上開道路路幅雖有向左
    偏之情，然係漸次左偏，且偏幅角度不大，縱被告當時係順
    著道路路幅向左偏行，亦無由原本所行駛之靠近道路旁突然
    行駛至告訴人所行駛之靠近道路中央處之理，且衡情，告訴
    人騎乘機車行經上開地點，自可知悉道路路幅有漸次向左偏
    之情，而得隨同順著道路路幅向左行駛，則雙方行車位置，
    應仍可保持被告騎乘之機車位於告訴人騎乘機車之右方，當
    無致生告訴人騎乘機車右前方撞擊被告慢速騎乘之機車之可
    能，故堪信證人江芝瑩上揭證述，為真實可採，足認被告確
    有疏未注意左側來車，突向左偏行之情，均如上述，被告仍
    執前詞，否認行車有過失，提起上訴，為無理由，應予駁回
    。
五、末查，被告與告訴人於本院審理中，已以新臺幣（下同）75
    ,000元達成和解，給付方式為分三期：被告願自100年11月1
    日起，於每月1日給付25,000元，至全部清償為止，如有一
    期不履行，視為全部到期，有本院100年度交附民字第59號
    和解筆錄1件可憑，且被告前未曾因故意犯罪，受有期徒刑
    以上刑之宣告，有本院被告前案紀錄表在卷可按，其因一時
    不慎，致罹刑章，經此次教訓後，當已知所警惕，信無再犯
    之虞，本院認前開原審對其宣告之刑，以暫不執行為適當，
    爰依刑法第74條第1項第1款之規定，併予宣告緩刑2年，以
    啟自新。
據上論斷，應依刑事訴訟法第368 條、刑法第74條第1項第1款，
判決如主文。
本案經檢察官陳正芬到庭執行職務。
中    華    民    國    100    年    11    月    8    日
                  刑事第二十一庭審判長法  官  周政達
                                      法  官  江翠萍
                                      法  官  許永煌
以上正本證明與原本無異。
不得上訴。
                                      書記官  章大富
中    華    民    國   100    年    11    月    8     日
附錄本案論罪科刑法條全文：
中華民國刑法第284條
因過失傷害人者，處 6 月以下有期徒刑、拘役或 5 百元以下罰
金，致重傷者，處 1 年以下有期徒刑、拘役或 5 百元以下罰金
。
從事業務之人，因業務上之過失傷害人者，處 1 年以下有期徒
刑、拘役或 1 千元以下罰金，致重傷者，處 3 年以下有期徒刑
、拘役或 2 千元以下罰金。